【裁判字號】    99,訴,1011
【裁判日期】    991207
【裁判案由】    毒品危害防制條例
【裁判全文】
臺灣高雄地方法院刑事判決              99年度訴字第1011號
公  訴  人  臺灣高雄地方法院檢察署檢察官
被      告  何明智
指定辯護人  陳信凱公設辯護人
上列被告因違反毒品危害防制條例案件，經檢察官提起公訴（98
年度偵字第27603 號、第16577號），本院判決如下：
    主  文
何明智共同運輸第一級毒品，累犯，處有期徒刑壹拾貳年。未扣
案之何明智、劉時吉、黃志祥、黃興谷共同運輸第一級毒品所得
財物新臺幣肆萬伍仟元連帶沒收，如全部或一部不能沒收時，以
其等財產連帶抵償之。又共同運輸第一級毒品，累犯，處有期徒
刑壹拾貳年。未扣案之何明智、劉時吉、黃志祥、黃興谷共同運
輸第一級毒品所得財物新臺幣伍萬元連帶沒收，如全部或一部不
能沒收時，以其等財產連帶抵償之。應執行有期徒刑壹拾陸年。
共同運輸第一級毒品所得財物共計新臺幣玖萬伍仟元，與劉時吉
、黃志祥、黃興谷連帶沒收，如全部或一部不能沒收時，以其等
財產連帶抵償之。
    事  實
一、何明智前於民國97年間，因毒品危害防制條例案件，經本院
    判處有期徒刑5 月確定，甫於98年3 月6 日執行完畢，詎仍
    不知悔改，明知毒品海洛因係毒品危害防制條例第2 條第2
    項第1 款所規定之第一級毒品，非經許可，不得任意持有、
    運輸，亦屬行政院依懲治走私條例第2 條第3 項授權公告之
    「管制物品項目及其數額」所列甲項第4 款之管制進出口物
    品，不得私運進口；然何明智於98年6 月間某日，因需款孔
    急，竟委由黃志祥向劉時吉表示其有意運輸毒品（即擔任俗
    稱「鳥人」之工作），而與劉時吉、黃志祥、黃興谷（上開
    3 人均經檢察官另案起訴）共同基於運輸第一級毒品海洛因
    （下稱海洛因）及私運管制物品進口之犯意聯絡，由何明智
    與劉時吉協議：以攜回1 顆1 兩重海洛因塊之代價為新臺幣
    （下同）1 萬元，第4 顆以上每顆1 萬5000元代價方式（起
    訴書誤載為每次代價5 萬元），計算何明智夾帶海洛因入境
    之報酬，而分別為下列行為：
  (一)由黃志祥於98年6 月某日先出資1 萬5000元許，攜同何明智
    乘坐黃興谷所駕駛之車號VI-6716 號自小客車至高雄縣鳳山
    市○○路15號「旅順旅行社」辦理何明智之護照，及為何明
    智購買往返越南胡志明市之來回機票事宜，再由黃興谷於98
    年6 月29日駕車搭載何明智前往高雄小港國際機場（下稱小
    港機場），搭乘越南航空VN-927號班機出境前往越南胡志明
    市，至胡志明市內不詳處所，將4 顆各1 兩重之海洛因分別
    以保險套包裝後塞入肛門內藏放，並於98年7 月3 日再搭乘
    越南航空VN -926 號班機返回小港機場，而將上開海洛因私
    運入境，且由黃興谷接機並駕車搭載何明智至黃志祥所經營
    、位於高雄縣鳳山市之「超級光洗車廠」內，並由何明智在
    洗車廠廁所內以甘油浣腸劑塞入肛門灌洗之方式，將上開4
    顆海洛因排出後，隨即交付予在場之劉時吉，並由劉時吉於
    翌日交付運輸毒品之酬勞共4 萬5000元（起訴書誤載為5 萬
    元）予何明智。
  (二)何明智復以上開相同運輸第一級毒品之犯意，先由劉時吉於
    98年8 月5 日前某日出資購買何明智前往越南之來回機票，
    而何明智則於98年8 月5 日持上開機票、乘坐黃興谷所駕駛
    之自小客車往小港機場，並搭乘越南航空VN-927號班機出境
    前往越南胡志明市，於抵達胡志明市後，至胡志明市內不詳
    處所，將5 顆（起訴書誤載為4 顆）各1 兩重之海洛因分別
    以保險套包裝後塞入肛門內藏放，何明智復於98年8 月9日
    再搭乘越南航空B-736 號班機返回小港機場，而將上開海洛
    因私運入境，並由黃興谷及劉時吉前往小港機場接機，並由
    黃興谷駕車搭載劉時吉、何明智前往劉時吉位於高雄縣大寮
    鄉○○村○○路161 之31號之住所，再由何明智在上開處所
    廁所內，再以甘油浣腸灌洗之方式排出所攜帶之海洛因，惟
    因何明智事先在返台之飛機上已不慎將其中1 顆海洛因排出
    ，故本次僅排出4 顆海洛因（起訴書誤載為3 顆），並當場
    交付予在場之劉時吉，而由劉時吉交付運毒之酬勞5 萬元予
    何明智；嗣為警於98年9 月12日下午5 時35分許，經何明智
    同意而另案搜索其位於高雄市○○區○○街17號3 樓居所，
    並扣得海洛因2 罐（淨重27.88 公克、純度69.59 ％、純質
    淨重19.40 公克），何明智則於98年9 月13日在高雄市左營
    分局新莊派出所應訊、尚未被有偵查權限之該管機關發覺其
    運輸毒品前，主動向警方告知其先後2 次自越南運輸海洛因
    之上情，並供出經由黃志祥介紹而認識劉時吉，並與劉時吉
    共同運輸毒品，因而使警方循線查獲劉時吉、並由檢察官得
    以訴追劉時吉、黃志祥及黃興谷。
二、案經高雄市政府警察局左營分局移送臺灣高雄地方法院檢察
    署檢察官偵查起訴，及高雄市政府警察局報告臺灣高雄地方
    法院檢察署檢察官併案偵辦。
    理  由
一、證據能力
  (一)按被告之自白，非出於強暴、脅迫、利誘、詐欺、疲勞訊問
    、違法羈押或其他不正之方法，且與事實相符者，得為證據
    。刑事訴訟法第156 條定有明文。查本件被告何明智雖於偵
    訊及本院審理時均辯稱：伊於98年9 月13日警詢筆錄不實在
    ，當時伊毒癮發云作，人迷糊了，只能一直回答：是、是、
    是云云。然查，被告何明智於98年9 月13日於警詢時已自承
    ：伊當「鳥人」，以保險套將海洛因包裝後塞入肛門內藏放
    之方式，自越南胡志明市將海洛因運回臺灣給劉時吉，第一
    次是98年6 月29日出境、同年7 月3 日入境，共運得海洛因
    4 顆、每顆1 兩共4 兩重；第二次98年8 月5 日出境98年8
    月9 日、入境共運得海洛因5 顆，每顆1 兩共5 兩重，在飛
    機上不慎排出1 顆，所以在大寮共排出4 顆；其代價為1 顆
    1 萬元，第4 顆起每顆1 萬5000元，故第一次獲得4 萬5000
    元，第二次原本5 顆減去1 顆故得5 萬元等語（見高市左分
    偵字第0980024897號< 下稱警卷> 第8 頁至第9 頁），並指
    認照片顯示之人為劉時吉、黃興谷（見偵一卷第35頁）及黃
    志祥（見偵一卷第36頁）；而核與證人黃志祥、劉時吉、黃
    興谷於偵訊及本院審理時證稱：何明智擔任「鳥人」至越南
    運輸毒品回台等語相符（見偵一卷第101 頁、第102 、第10
    4 頁、第123 至第127 頁）；參以被告何明智於98年9 月13
    日之製作警詢筆錄時做錄製之錄音帶，其所述內容與警詢筆
    錄所記載內容大致相同，且員警訊問過程中態度良好，語氣
    平和，音量和緩，被告答話平穩、思緒清晰、能完整表達運
    輸毒品之手段、日期、次數、數量等情亦據本院當庭勘驗被
    告前揭警詢錄音帶，並製有勘驗筆錄無訛（見本院99年度訴
    字第1011號卷< 下稱本院二卷> 第140 頁至第142 頁）；又
    製作當日筆錄之員警陳宏儒於本院審理時亦證稱：筆錄採一
    問一答之方式製作，被告當日精神良好，沒有毒癮發作之情
    形，筆錄均依照被告回答之內容製作（見本院二卷第86頁反
    面、第87頁）等語，足認被告於警詢製作筆錄時，員警並無
    刑求或恐嚇被告之情事，故其陳述，顯係基於自由意識下所
    為之陳述，未有何遭受強暴、脅迫、利誘、詐欺、疲勞訊問
    等不正方法取供之情事；況被告對於運毒之次數、方法、第
    二次運毒途中不慎於機上排出1 顆海洛因、代價計算方式均
    能完整描述（詳見下述，警卷第7 至10頁、本院二卷第140
    至第142 頁），顯見其思緒清晰，並非僅能附和警員問題；
    故被告前開所辯：警詢陳述乃毒癮發作，受警察指示而回話
    云云，核與事實不符，顯係卸責之詞，而不足採，故其警詢
    之自白，應有任意性，自具有證據能力。
  (二)按被告以外之人於偵查中向檢察官所為之陳述，除顯有不可
    信之情況者外，得為證據，刑事訴訟法第159 條之1 第2 項
    定有明文，證人黃興谷、劉時吉於偵查中之陳述，業經其依
    法具結，並無證據顯示檢察官有何不法取供之情形，且經本
    院依法提示予以調查，亦無證據顯示上開證述有何顯不可信
    之情況，依上引刑事訴訟法之規定，證人黃興谷、劉時吉於
    偵查中具結之證述（見偵一卷第100 頁至第105 頁、第122
    至第127 頁）應均有證據能力。
  (三)其餘本判決後述所引用之證據資料，縱有傳聞證據，而無刑
    事訴訟法第159 條之1 至第159 條之4 或其他規定之傳聞證
    據例外情形，亦因檢察官、被告及其辯護人或同意可作為證
    據使用，或未聲明異議，依刑事訴訟法第159 條之5 第1 項
    、第2 項之規定，本院審酌該證據作成之情況，認為適當，
    應得為證據。
二、訊據被告何明智固不否認其有於98年6 月及98年8 月間搭乘
    黃興谷所駕駛之小客車，自小港機場搭機前往越南胡志明市
    共2 次乙情，惟矢口否認有何運輸毒品犯行，辯稱：伊去胡
    志明市是為了討老婆云云。經查：
  (一)被告何明智分別於98年6 月29日搭乘越南航空VN-927號班機
    出境前往越南胡志明市，再於98年7 月3 日搭乘越南航空VN
    -926號班機返台入境，復於98年8 月5 日搭乘越南航空VN-9
    27號班機出境前往越南胡志明市，又於98年8 月9 日搭乘越
    南航空B-736 號返台入境，其前往越南係由黃志祥與黃興谷
    陪同至高雄縣鳳山市○○路15號之「旅順旅行社」辦理護照
    及購買機票事宜，並均由黃興谷接送往返小港機場乙情，業
    據被告何明智供承在卷（見本院99審訴字第1878號卷< 下稱
    本院一卷> 第27頁），核與證人黃興谷證述情節相符（見本
    院二卷第89頁至第90頁、偵一卷第102 頁），並有內政部警
    政署國人入出境資料個別查詢單影本在卷可參（見警卷第28
    頁），是被告何明智於98年6 月及8 月間2 次前往越南之事
    實，應堪認定。
  (二)又被告何明智先後2 次自越南入境後，分別由黃興谷駕車搭
    載前往黃志祥所開設並位在高雄縣鳳山市○○街之「超級光
    洗車廠」，及前往劉時吉位在高雄縣大寮鄉○○村○○路16
    1 之31號住處乙節，業據證人黃興谷於偵訊及本院審理時證
    稱在卷，並證稱：黃志祥叫伊開車載何明智去辦護照及買機
    票；何明智於98年6 月29日、98年7 月3 日、98年8 月5 日
    、98年8 月9 日往返小港機場時，均係伊開車接送；98年6
    月29日那次是黃志祥叫伊接送何明智，何明智回臺灣後，伊
    將何明智帶往黃志祥所經營之「超級光洗車廠」；98年8 月
    9 日那次伊與劉時吉一起去接何明智，並一同返回劉時吉大
    寮之住處等語（見本院二卷第89頁至第90頁、偵一卷第10 2
    頁），核與證人黃志祥於本院審理時證稱：伊有叫黃興谷帶
    何明智去辦護照及購買機票，98年6 月29日亦有叫黃志祥載
    何明智去小港機場，98年7 月3 日則由黃興谷去接何明智回
    伊所經營位於高雄縣鳳山市○○街之「超級光洗車廠」等語
    （見本院二卷第91頁至第92頁），及證人劉時吉於偵訊時證
    稱：何明智第二次從越南帶海洛因回來時，伊與黃興谷去機
    場接機，回去伊大寮住處等語相符（見偵一卷第124 頁），
    是被告何明智98年7 月3 日自胡志明市返台後，前往黃志祥
    所經營之超級光洗車廠、98年8 月9 日自胡志明市返台後，
    均由黃興谷駕車搭載前往劉時吉位於高雄縣大寮鄉住處等節
    ，亦堪認定。
  (三)被告何明智雖於本院審理時辯稱：伊經「祥仔」（即黃志祥
    ）介紹而前往越南娶妻，伊並無運輸毒品云云。惟查：
  1.被告何明智上開二次前往運輸海洛因返台之事實，業已於98
    年9 月13日警詢供承在卷（見警卷第7 頁至第11頁），核與
    證人黃志祥、黃興谷、劉時吉於偵查中證述相符，（見偵查
    卷第51頁至第54頁、第99頁至第105 頁、第122 頁至第127
    頁），另證人黃志祥則於本院審理時亦證稱：伊沒有介紹過
    何明智去越南娶外籍新娘等語（見本院二卷第93頁），則被
    告搭機前往越南之目的是否為娶妻，已非無疑；況何明智於
    98 年6月、8 月間兩次前往至越南運輸毒品回台予劉時吉乙
    節，業據證人劉時吉於偵訊時證稱：伊的海洛因都是何明智
    跑進來的，何明智一直拜託「阿祥」（黃志祥）說要跑一跑
    ，看伊那邊有沒有認識可以夾帶進來，伊說有，何明智就幫
    伊去越南帶海洛因回來等語（見偵一卷第125 頁），及證人
    黃興谷於偵訊時證稱：何明智於98年6 月到8 月間幫劉時吉
    自越南運輸海洛因回台2 次；何明智是透過黃志祥向劉時吉
    推薦說他有意擔任鳥人，就是當空中飛人去夾帶毒品；因為
    伊有車，伊就與黃志祥和何明智去鳳山文衡路旅順旅行社辦
    護照；何明智兩次出國伊都有載他去辦理出國的事情，並接
    送何明智往返小港機場等語（見偵一卷第101 頁至第102 頁
    ）；足見被告何明智上開辯稱：去越南2 次係為娶妻云云，
    委無可採。
  2.被告何明智先後2 次前往越南運輸海洛因之數量及每次運輸
    之代價
  (1)證人劉時吉於偵訊時證稱：何明智總共幫我帶2 次，時間是
    在去年（98年）6 月到8 月，何明智第一次帶4 顆回來，是
    在黃志祥的洗車廠排出來的，當時是「阿國」（黃興谷）去
    機場接機等語（見偵一卷第124 頁），證人黃興谷偵訊時證
    稱：何明智98年6 月及8 月幫劉時吉至越南運輸毒品回來2
    次等語，並證稱：何明智第一次回來時，伊載他去黃志祥在
    鳳山的洗車廠，何明智去廁所排出4 顆海洛因，排了半小時
    左右，應該是用浣腸大便的方式排出，當時伊、劉時吉、黃
    志祥均在場等語（見偵一卷第102 頁）；均核與被告何明智
    於98年9 月13日警詢時自白：伊當「鳥人」，以保險套將海
    洛因包裝後塞入肛門內藏放之方式，自越南胡志明市將海洛
    因運回臺灣給劉時吉，第一次是98年6 月29日出境、同年7
    月3 日入境，共運得海洛因4 顆、每顆1 兩共4 兩重等語相
    符；並指認照片顯示之人為劉時吉、黃興谷（見警卷第15頁
    、偵一卷第34頁、第35頁）；是被告何明智第一次自越南運
    輸4 顆毒品海洛因回台後，即交付劉時吉之事實，應堪認定
    。
  (2)另被告何明智於98年9 月13日於警詢時已自白：伊第二次去
    越南是98年8 月5 日出境、98年8 月9 日入境，共運得海洛
    因5 顆，每顆1 兩共5 兩重，在飛機上不慎排出1 顆，所以
    在大寮（劉時吉住所）共排出4 顆等語（見偵一卷第31頁）
    。雖證人劉時吉於99年3 月24日偵訊時證稱：何明智第二次
    去越南帶海洛因回來時，伊和阿國一起去機場接機，何明智
    本來要排4 個出來，他說肚子不好，半路跑掉1 個，回大寮
    伊家路上去買了甘油浣腸，後來何明智排出3 顆海洛因云云
    （見偵一卷第123 至第127 頁）；及證人黃興谷於99年3 月
    24 日 偵訊時證稱：何明智第二次去隔了1 個多月，也是以
    同樣的方式處理，伊去機場載何明智回來後去大寮劉時吉家
    ，在場者有伊、何明智、劉時吉，何明智也是以同樣方式排
    出來，原本應該是7 顆，但只排出6 顆，何明智告訴我說他
    在飛機上排掉1 顆云云；兩次何明智帶回來的海洛因都是劉
    時吉拿走的云云（見偵一卷第101 頁、第102 、第104 頁）
    ；惟按人之陳述有部分前後不符，或相互間有所歧異時，或
    因記憶淡忘、或事後迴護被告、或因其他事由所致，究竟何
    者為可採，法院仍得本其自由心證予以斟酌，非謂一有不符
    或矛盾，即應認其全部均為不可採信；尤其關於行為動機、
    手段及結果等之細節方面，證人之證言，有時亦有予渲染之
    可能；然其基本事實之陳述，若果與真實性無礙時，則仍非
    不得予以採信（最高法院74年臺上字第1599號判例要旨、90
    年度臺上字第6078號、99年度台上字第5392號及99年度台上
    字第2059號判決要旨參照）。查本件被告何明智、證人劉時
    吉、黃興谷對於何明智第二次攜帶之海洛因數量，雖稍有不
    同，然渠等就何明智經由黃志祥介紹而擔任「鳥人」之工作
    ，以及何明智如何辦理出國手續過程、至越南次數、排出海
    洛因之處所、藏放及取出毒品之方式、甚至何明智第二次運
    毒過程中不慎排出1 顆等情均陳述明確，且此部分互核亦大
    致相符，則縱令證人劉時吉、黃興谷對何明智第二次運毒數
    量所證述有所歧異，然證人劉時吉、黃興谷接受偵訊時，與
    本件案發當時已相隔7 月，故其2 人上開證述被告何明智第
    二次運輸毒品之數量，應係時間經過而記憶不清所致，揆諸
    上揭說明，均無礙於證人劉時吉、黃興谷證稱：被告何明智
    有於98年8 月9 日（第二次）自越南返台時亦運輸海洛因入
    境之情。況被告何明智於98年12月15日警詢時已自承其與劉
    時吉、黃興谷間夙無怨鬩，則證人劉時吉、黃興谷應無甘冒
    刑事偽證罪責，且其2 人何有可能因涉有共同運輸海洛因罪
    之危險，而設詞誣陷被告何明智之必要（見警卷第15頁、偵
    一卷第34頁）。再佐以被告何明智既為親自2 次運輸毒品者
    ，其對於所攜毒品之數量應知之最詳，加以被告何明智對於
    運毒代價之計算方式、取得之代價亦於98年9 月13日警詢時
    供述明確（詳見下述），是被告何明智自承：伊第二次自越
    南運輸回5 顆海洛因，惟其中一顆不慎於飛機上排出等語，
    應較可採。
  3.又被告何明智於98年9 月13日製作警詢筆錄已具體供稱：（
    問：你說有兩次，第一次幾顆？如何算？）4 顆，1 顆1 萬
    ，第4 顆起1 顆1 萬5 。（問：那你第一次拿到了多少？）
    共獲得4 萬5 千元。（問：第二次塞幾粒？）第二次塞5 顆
    ，在廁所流失1 顆，（問：共拿多少錢？）5 萬。（問：照
    這樣算，塞5 顆應該是要6 萬？）掉1 顆，扣掉1 萬，拿5
    萬元等語（見本院二卷第142 頁），核與證人黃興谷於偵訊
    時證稱：伊不知道劉時吉每次給何明智的代價為何，只知道
    劉時吉給何明智的佣金是以顆去計算等語（見偵一卷第104
    頁）之計算方式相符，是何明智2 次自越南運輸毒品回台均
    有向劉時吉取得運毒之代價，已堪以認定；雖證人劉時吉於
    偵訊時證稱：每次以5 萬元代價請何明智當「鳥人」攜帶毒
    品回台云云（見偵一卷第123 至第127 頁），其上開證述之
    運毒代價與被告何明智就運毒代價之供述有所不同，惟被告
    何明智既為親自2 次運輸毒品者，且關係自己所獲取之不法
    利益，自應以其對於所攜毒品之代價知之最詳。再衡諸一般
    塞入肛門異物之數量越多，勢必對人體產生越多不適感，則
    被告上開警詢所述：第4 顆起每顆1 萬5000元等情，顯較合
    理可採；故被告何明智第一次以4 萬5000元代價攜入4 顆海
    洛因、第二次則是以6 萬元代價攜入5 顆海洛因，但不慎排
    出1 顆，劉時吉仍支付5 萬元等情，應堪認定。
  (四)綜上，被告何明智雖於本院審理時辯稱：伊去越南是去娶妻
    云云，既與其於警詢及證人劉時吉、黃興谷之上開證述：被
    告何明智於98年6 月及8 月去越南運輸毒品兩次等語，明顯
    不符，應係卸責之詞，尚難採信。本件事證明確，被告何明
    智於98年6 月及8 月間共2 次出境至越南運輸第一級毒品海
    洛因入境之犯行，應洵堪認定。
三、論罪科刑
  (一)按海洛因係毒品危害防制條例第2 條第2 項第1 款所稱之第
    一級毒品；同時亦係行政院依據懲治走私條例第2條 第4 項
    公告之「懲治走私條例公告管制物品項目及其數額」甲項第
    4 款所列之管制進出口物品，未經許可，不得運輸進入臺灣
    地區。是核被告何明智所為，均係犯毒品危害防制條例第4
    條第1 項之運輸第一級毒品罪及懲治走私條例第2條 第1 項
    之私運管制物品進口罪。其等運輸毒品前後持有第一級毒品
    海洛因之低度行為，為運輸之高度行為所吸收，不另論罪。
    又被告與共犯劉時吉、黃志祥、黃興谷，就上開犯行，具有
    犯意聯絡與行為分擔，均為共同正犯。又被告係以一私運行
    為同時觸犯運輸第一級毒品罪及走私罪，為想像競合犯，應
    依刑法第55條規定，從一重之運輸第一級毒品罪處斷。被告
    2 次至越南運輸毒品之犯行間，犯意各別，行為互殊，應予
    分併罰。檢察官移送併辦部分（99年度偵字第16577 號），
    與已起訴而經本院論罪科刑之本件部分，為事實同一之案件
    ，仍屬起訴效力所及，本院自應併予審究。
  (二)又被告前有上開犯罪事實欄所載之論罪科刑執行情形，有臺
    灣高等法院被告前案紀錄表附卷可參，其受有期徒刑之執行
    完畢後，5 年以內故意再犯本件有期徒刑以上之罪，但本件
    運輸第一級毒品罪之法定本刑為死刑及無期徒刑部分，依法
    不得再予加重，僅得就罰金部分加重其刑。
  (三)按毒品危害防制條例第17條第1 項規定：「犯第4 條至第8
    條、第10條或第11條之罪，供出毒品來源，因而查獲其他正
    犯或共犯者，減輕或免除其刑」。該條文所稱供出毒品來源
    ，因而查獲者，係指被告供出毒品來源之有關資料，諸如前
    手之姓名、年籍、住居所、或其他足資辨別之特徵等，使調
    查或偵查犯罪之公務員因而對之發動調查或偵查並破獲者而
    言。查本件被告何明智於98年9 月12日晚間為警搜索查獲後
    ，旋於翌日即98年9 月13日在高雄市左營分局新莊派出所製
    作筆錄時，供出該毒品之來源係共犯被告劉時吉介紹其運輸
    毒品來台等情，業據員警陳宏儒於本院審理時證稱：（問：
    被告講出來前是否知道其他共犯？）被告透露一位「時吉」
    叫他當鳥人運輸毒品，而員警依被告所供稱之：「時吉」在
    大寮鄉某處大樓擔任主委或委員，而至大寮鄉探訪，方得知
    「時吉」即劉時吉，而調出劉時吉口卡片、相片供被告指認
    ，並將劉時吉移送高雄市左營分局偵查隊及高雄市政府刑警
    大隊等語（見本院二卷第88頁），並有98年9 月13日警詢筆
    錄在卷可參（見警卷第10頁），嗣高雄縣政府警察局於99年
    3 月23日搜索劉時吉大寮鄉○○村○○路161 號之31號12樓
    住處，劉時吉於當日則供承：查獲之毒品為何明智從越南夾
    帶入境等情，有99年3 月23日及99年3 月24日警詢筆錄及搜
    索扣押筆錄在卷可參（見警二卷第12頁至第57頁）；足徵該
    毒品之來源及共犯劉時吉確係因被告何明智之供出，警方因
    而查獲之事實，已甚明確。故被告何明智所為已合於毒品危
    害防制條例第17條第1 項之規定，應可確認。
  (四)次按對於未發覺之罪自首而受裁判者，得減輕其刑。但有特
    別規定者，依其規定。刑法第62條定有明文。經查，何明智
    因另涉竊盜案件，經通緝而到案後而於98年9 月13日在高雄
    市左營分局新莊派出所應訊時，其尚未被有偵查權限之該管
    機關發覺其曾先後上開2 次自越南運輸毒品之犯罪事實前，
    即主動向警方告知伊至越南運輸毒品等情，業據員警陳宏儒
    於本院審理時證述在卷，並證稱：（問：何時知道被告去越
    南運輸毒品之犯行）是被告自己講出來時，才知道被告有2
    次運輸毒品犯行，被告有說他至越南運輸毒品（海洛因）共
    兩次等語（見本院二卷第87頁），是被告何明智既於偵查權
    限之該管機關發覺其運輸毒品之犯罪事實前，已主動向警方
    告知伊至越南運輸毒品等節，亦堪認定，故其此部分亦應依
    刑法第62條自首之規定減輕其刑。又刑法第71條第2 項規定
    「有二種以上之減輕者，先依較少之數減輕之」，另同法第
    66 條 規定「有期徒刑、拘役、罰金減輕者，減輕其刑至二
    分之一。但同時有免除其刑之規定者，其減輕得減至三分之
    二」。從而，本件被告何明智既符合毒品危害防制條例第17
    條第1 項及刑法第62條之減輕原事由，而其中第17條第1 項
    係應減輕或免除其刑；而刑法第62條則僅有得減輕其刑之規
    定。是依刑法第71條第2 項規定，應先依減輕較少之刑法第
    62條規定減輕其刑，再依同條例第17條第1 項之規定遞減其
    刑，並就運輸第一級毒品法定罰金刑部分，先加後遞減之，
    併此敘明。
  (五)爰審酌被告何明智不思正途謀生，無視國家防制毒品危害之
    禁令，明知施用毒品者容易有成癮性且戒除不易，且毒品除
    嚴重傷害個人身心外，亦足以腐蝕民心國基，仍共同與劉時
    吉、黃志祥、黃興谷等人共同私運毒品入境2 次，所為誠屬
    非是等一切情狀，分別量處如主文所示之刑；又扣案之海洛
    因粉末2 罐，係被告何明智取得第二次運輸毒品之代價後，
    再自行購入者，非被告何明智於本案中自越南運輸回台之毒
    品，業據被告供述在卷（見警卷第9 頁），與本案運輸毒品
    案件無涉，故不於本件運輸毒品罪之主文項下一併宣告沒收
    。末查，未扣案之被告共同運輸第一級毒品所得財物共9 萬
    5000元，雖未扣案，然此係被告何明智共同運輸第一級毒品
    所得之財物，基於共同正犯責任共同原則，依毒品危害防制
    條例第19條第1 項之規定，應與劉時吉、黃志祥、黃興谷連
    帶沒收，如全部或一部不能沒收，均以其等財產連帶抵償之
    。
據上論斷，應依刑事訴訟法第299 條第1 項前段、毒品危害防制
條例第4 條第1 項、第17條第1 項、第19條第1 項，懲治走私條
例第2 條第1 項、第11條，刑法第11條、第28條、第62條、第47
條第1 項、第51條第1 項第5 款、第55條，判決如主文。
本案經檢察官童志曜到庭執行職務。
中    華    民    國    99    年    12    月     7    日
                  刑事第二庭    審判長法  官  李政庭
                                      法  官  施盈志
                                      法  官  陳航代
以上正本證明與原本無異。
如不服本判決應於收受送達後10日內向本院提出上訴書狀，並應
敘述具體理由；如未敘述上訴理由者，應於上訴期間屆滿後20日
內向本院補提理由書（均須按他造當事人之人數附繕本）「切勿
逕送上級法院」。
中    華    民    國    99    年    12    月    7     日
                                      書記官  林慧君
附錄本案論罪科刑法條
毒品危害防制條例第4條
製造、運輸、販賣第一級毒品者，處死刑或無期徒刑；處無期徒
刑者，得併科新臺幣 2 千萬元以下罰金。

司法院資訊處製作；財團法人民間司法改革基金會備份。
